【裁判字號】    91,訴,2684
【裁判日期】    920128
【裁判案由】    給付服務費
【裁判全文】
臺灣高雄地方法院民事判決  九十一年度訴字第二六八四號
    原      告    萬鼎工程服務股份有限公司
    法定代理人    甲○○
    訴訟代理人    黃呈祿    律師
    複  代理人    陳炯雲    律師
    被      告    建忠電機股份有限公司
    法定代理人    乙○○
    訴訟代理人    楊申田    律師
    複  代理人    史乃文    律師
右當事人間給付服務費事件，本院判決如左：
    主      文
被告應給付原告新台幣壹佰伍拾肆萬肆仟貳佰元及其中柒拾陸萬捌仟貳佰元自民國九
十年七月七日起，其餘部分自民國九十一年九月十二日起，均至清償日止，按年息百
分之五計算之利息。
訴訟費用由被告負擔。
本判決於原告以新台幣伍拾壹萬伍仟元供擔保後得假執行，但被告如於假執行程序實
施前，以新台幣壹佰伍拾肆萬肆仟貳佰元為原告預供擔保後，得免為假執行。
    事    實
甲、原告方面：
  一、聲明：求為判決如主文第一項所示及為以供擔保為條件之假執行宣告。
  二、陳述：
〈一〉被告於民國八十九年三月間與原告簽訂「工業用地編定可行性規劃及第一階段
      環境影響評估合約」，委託原告辦理工業用地編定可行性規劃及第一階段環境
      影響評估作業，其第二條服務範圍即內容為：原告應依促進產業升級條例、台
      灣省非都市土地變更相關規定及環境影響評估作業相關規定，辦理工業用地編
      定可行性規劃及第一階段環境影響評估，並作成工業用地編定可行性規劃報告
      書及環境影響說明書。同約第四條為工作服務費及付款辦法：工作服務費總金
      額計為新台幣〈下同〉三百八十八萬元，不含主管機關審查規費，第一期款：
      簽約後三十日被告應核付原告工作服務費總金額百分之十；第二期款：原告應
      於簽約後四個月內完成基地地形測量、地質鑽探、環境現況調查等三項工作內
      容，並提具成果報告書，經被告驗收無誤後，被告應核付原告該三項工作內容
      費用百分之九十；第三期款：原告提送用地變更申請書及環境影響說明書經被
      告審查修正核可後，被告應核付原告工作服務費總金額百分之六十，但應扣除
      前二期已付款；第四期款：原告提送之用地變更申請書及環境影響說明書，經
      被告核轉主管機關完成審查程序後，被告應核付原告工作服務費總金額百分之
      二十；尾款：原告提送正式用地變更申請及環境影響說明書〈定搞本〉經被告
      驗收並送請主管機關核備後，被告應付清工作服務費總金額百分之二十；以上
      各期之付款，被告應於收到原告統一發票後，開立同額一個月期支票給付。
〈二〉原告於八十九年五月十日請領第一期款三八八０００元，於同年十月十一日請
      領第二期款0000000元，均蒙被告依約付訖在案。
〈三〉原告於八十九年十二月二十日以〈８９〉鼎高字第二四二二號函檢附「環境影
      響說明書」及「可行性規劃報告書」送請被告審查，被告則於九十年一月十一
      日以〈９０〉建營字第００五號函檢附前述書類提送屏東縣政府建設局，副本
      送原告，屏東縣政府於九十年四月十七日以九十屏府建工字第五七七０號函檢
      附前述書類送請經濟部中部辦公室轉各主管機關審查，該函並載明「本開發計
      劃行為經本府各相關單位初勘及審查結果：原則上同意其編定開發行為〈如會
      勘紀錄〉意旨，副知被告。
〈四〉經濟部工業局於九十年七月四日分別以工〈九０〉地字第０九０００二０八七
      一０號、第0000000000一號函依序檢附環境影響說明書及可行性規
      劃報告送請行政院環境保護署〈下稱環保署〉、內政部審議。環保署於九十年
      七月九日函請被告繳交審查費十二萬元及環境影響說明書三十五份，被告於同
      年月十六日函覆繳費等。環保署於九十年八月二日進行現場會勘，於同年月二
      十日召開專案小組初審會，並於同年月三十一日召開「行政院環境保護署環境
      影響評估審查委員會第八十七次委員會」審議。會後，環保署於九十年九月十
      一日以〈９０〉環署綜字第００五七九００號書函檢送前揭委員會會議記錄給
      被告。復於同年九月二十一日以〈９０〉環署綜字第００六００一０號函檢送
      「高樹工業區開發計劃環境影響說明書」審查結論給被告。原告依該決議嗣又
      擬具替代方案老人安養機構執行流程送請被告參酌，惟迄無下文。
〈五〉綜上所述，依據雙方簽訂之合約，被告應給付原告之服務費應至第四期款，乃
      原告自九十年六月一日期及發函向被告催索第三期款七六八二００元，被告均
      置之不理，連同第四期款七七六０００元，一併以本件起訴狀副本送達為催告
      ，請求判決如主文。
  三、證據：提出工業用地編定可行性規劃及第一階段環境影響評估合約、原告公司
      八十九年十二月二十日〈８９〉鼎高字第二四二二號函、被告公司九十年一月
      十一日〈９０〉建營字第００五號函、屏東縣政府九十年四月十七日以九十屏
      府建工字第五七七０號函、經濟部工業局九十年七月四日工〈九０〉地字第０
      九０００二０八七一０號、第0000000000一號函、環保署九十年七
      月九日函、被告公司九十年七月十六日函、環保署九十年九月十一日以〈９０
      〉環署綜字第００五七九００號書函暨附件及同年九月二十一日以〈９０〉環
      署綜字第００六００一０號函暨附件、替代方案、原告九十年六月一日〈８９
      〉鼎高字第二五四一號函暨附件之統一發票〈以上均為影本〉及建忠電機股份
      有限公司高樹工業區開發計劃可行性規劃報告書〈初稿〉一件為證。
乙、被告方面：
  一、聲明：
〈一〉原告之訴及假執行之聲請均駁回。
〈二〉訴訟費用由原告負擔。
〈三〉如受不利判決，願供擔保請准宣告免予假執行。
  二、陳述：
〈一〉依雙方簽訂之合約第四條，其工作服務費及其付款辦法中：〈三〉第三期款：
      乙方〈即原告〉提送用地變更申請書及環境影響說明書經甲方〈即被告〉審查
      修正核可後，甲方應核付乙方工作服務費總金額百分之六十，但應扣除前二期
      已付款；〈四〉第四期款：乙方提送之用地變更申請及環境影響說明書，經甲
      方核轉主管機關完成審查程序後，甲方應核付乙方工作服務費總金額百分之二
      十。即第三期款之給付條件必須：提送「用地變更申請書」及「環境影響說明
      書」經被告「審查修正核可」；第四期款之給付條件必須：提送之「用地變更
      申請書」及「環境影響說明書」經被告「核轉主管機關完成審查程序」。惟就
      原告所提之證物函件中，原告並未提送「用地變更申請書」，且亦未經被告「
      審查修正核可」，更遑論「核轉主管機關完成審查程序」，準此，原告依系爭
      契約書認其已完成第三、第四期之工作，並據以請求服務費，並無理由。
〈二〉令原告固提出「工業區開發計劃可行性規劃報告書〈初稿〉」，惟並非完成提
      出「用地變更申請書」之工作，此由系爭契約第二條可明。固原告確未完成第
      三、第四期款給付條件，若原告仍主張以完成各該期之給付條件之工作，應舉
      證證明之，因此請求判決如聲明所示。
      理      由
一、雙方不爭執的事實：
〈一〉雙方於八十九年三月間簽訂「工業用地編定可行性規劃及第一階段環境影響評
      估合約」，原告並依約於八十九年五月十日請領第一期款三八八０００元，於
      同年十月十一日請領第二期款0000000元且經被告付訖在案。
〈二〉依合約第四條，其工作服務費及其付款辦法中：〈三〉第三期款：乙方〈即原
      告〉提送用地變更申請書及環境影響說明書經甲方〈即被告〉審查修正核可後
      ，甲方應核付乙方工作服務費總金額百分之六十，但應扣除前二期已付款；〈
      四〉第四期款：乙方提送之用地變更申請書及環境影響說明書，經甲方核轉主
      管機關完成審查程序後，甲方應核付乙方工作服務費總金額百分之二十。
〈三〉原告於八十九年十二月二十日檢附「環境影響說明書」及「可行性規劃報告書
      」送請被告審查，被告則於九十年一月十一日提送屏東縣政府建設局，屏東縣
      政府於九十年四月十七日轉請經濟部中部辦公室轉各主管機關審查。
〈四〉經濟部工業局於九十年七月四日依序檢附環境影響說明書及可行性規劃報告送
      請環保署、內政部審議。環保署於九十年七月九日函請被告繳交審查費十二萬
      元及環境影響說明書三十五份，被告於同年月十六日函覆繳費。環保署於九十
      年八月二日進行現場會勘，於同年月二十日召開專案小組初審會，並於同年月
      三十一日召開「行政院環境保護署環境影響評估審查委員會第八十七次委員會
      」審議。並檢送「高樹工業區開發計劃環境影響說明書」審查結論乙份給被告
      在案。
二、本件爭點：
〈一〉原告已否完成合約第三期款給付之條件即：提送「用地變更申請書」及「環境
      影響說明書」經被告「審查修正核可」？
〈二〉原告所為是否符合合約第四期款給付之條件即：提送之「用地變更申請書」及
     「環境影響說明書」經被告「核轉主管機關完成審查程序」？
三、本院判斷：
〈一〉按解釋契約，應探求當事人立約時之真意，而探求當事人之真意，本應通觀契
      約全文，並斟酌訂立契約當時及過去之事實暨交易上之習慣，依誠信原則，從
      契約之主要目的及經濟價值等作全般之觀察，最高法院七十九年度台上字第一
      七七八號裁判要旨參照。查本件兩造間於八十九年三月間簽訂「建忠電機股份
      有限公司工業用地編定可行性規劃及第一階段環境影響評估合約」，其目的在
      於委託原告辦理工業用地編定可行性規劃及第一階段環境影響「評估作業」，
      此由上揭合約第二條訂定服務範圍及內容載明：「乙方應依促進產業升級條例
      、台灣省非都市土地變更相關規定及環境影響評估作業相關規定，辦理工業用
      地編定可行性規劃及第一階段環境影響評估，並作成工業用地編定可行性規劃
      報告書及環境影響說明書」自明，是以，本件有關工作服務費之給付應否並不
      以申請案經主管機關「審查通過」為要件，此乃解釋本件契約時應具備之認識
      ，核先敘明。
〈二〉查合約第四條訂明第三期款於乙方〈即原告〉提送用地變更申請書及環境影響
      說明書經甲方〈即被告〉審查修正核可後，甲方即應核付乙方工作服務費總金
      額百分之六十，但應扣除前二期已付款；而第四期款於乙方提送之用地變更申
      請及環境影響說明書，經甲方核轉主管機關完成審查程序後，甲方應核付乙方
      工作服務費總金額百分之二十之事實，為兩造所不爭執，並有合約一份在卷足
      稽，次查原告於八十九年十二月二十日以〈８９〉鼎高字第二四二二號函檢附
      「環境影響說明書」及「可行性規劃報告書」送請被告審查，被告則於九十年
      一月十一日以〈９０〉建營字第００五號函檢附前項書類提送屏東縣政府建設
      局，屏東縣政府復於九十年四月十七日以九十屏府建工字第五七七０號函請經
      濟部中部辦公室轉各主管機關審查之事實，分別有〈８９〉鼎高字第二四二二
      號函、〈９０〉建營字第００五號函及九十屏府建工字第五七七０號函附卷足
      參，堪認為實在；又經濟部工業局於九十年七月四日分別以工〈九０〉地字第
      0000000000０號、第0000000000一號函分別檢附環境影
      響說明書及可行性規劃報告送請行政院環保署、內政部審議。環保署於九十年
      七月九日函請被告繳交審查費十二萬元及環境影響說明書三十五份。環保署隨
      即於九十年八月二日進行現場會勘，並於同年月二十日召開專案小組初審會，
      嗣於同年月三十一日召開「行政院環境保護署環境影響評估審查委員會第八十
      七次委員會」審議。會後於九十年九月十一日以〈９０〉環署綜字第００五七
      九００號書函檢送前揭委員會會議記錄給被告。復於同年九月二十一日以〈９
      ０〉環署綜字第００六００一０號函檢送「高樹工業區開發計劃環境影響說明
      書」審查結論給被告等事實，亦有經濟部工業局工〈九０〉地字第０九０００
      二０八七一０號及第0000000000一號函、環保署〈９０〉環署綜字
      第００五七九００號書函及〈９０〉環署綜字第００六００一０號函檢送「高
      樹工業區開發計劃環境影響說明書」審查結論各一件足參，應認為真正，足見
      原告已經依照合約之約定提出「環境影響說明書」及「可行性規劃報告書」送
      請，由被告核轉主管機關完成審查程序〈雖然並未通過〉無訛。
〈三〉被告對於上揭送請各主管機關審查之事實雖不否認，惟以原告並未提送「用地
      變更申請書」，且亦未經被告「審查修正核可」，更遑論「核轉主管機關完成
      審查程序」等語置辯。是以下應予辯明者原告所提送之文件中有否欠缺被告所
      指之「用地變更申請書」？
    １、按促進產業升級條例第二十三條第二項規定：工業主管機關、投資開發工業
        區之公民營事業、土地所有權人及興辦工業人得依工業區設置方針，勘選一
        定地區內土地，擬具可行性規劃報告及依環境影響評估法應提送之書件，層
        送中央工業主管機關轉請中央區域計畫或都市計畫主管機關及中央環境保護
        主管機關同意，並經經濟部核定編定為工業區，交當地直轄市或縣（市）政
        府於一定期間公告；逾期未公告者，得由中央工業主管機關逕為公告。查本
        件有關高樹工業區開發案，原告依約擬具提送之可行性規劃報告及環境影響
        評估報告書等文件，如審查通過，經環保署同意，並經經濟部核定，即可編
        定為工業區，是以，原告於八十九年十二月二十日提送「環境影響說明書」
        及「可行性規劃報告書」送請被告審查，並曾轉交環保署、內政部及經濟部
        工業局審查，其目的即在於取得核定編定為工業區，此參諸合約第二條第二
        項約明：「其中用地變更申請係以非山坡地開發之條件辦理，如主管機關認
        定需以山坡地開發之條件辦理，須提送水土保持計劃時，該部分費用另計。
        」可明。
    ２、又相較於合約第四條第五款有關尾款給付之條件約明：原告提送正式用地變
        更申請書及環境影響說明書〈定搞本〉經被告驗收並送請主管機關核備後，
        被告應付清工作服務費總金額百分之二十等語，可見前階段之重點在於提具
        「環境影響說明書」及「可行性規劃報告書」送請主管機關審核，而該文件
        即在申請用地准予變更為工業區，當然具有「用地變更申請書」之性質，是
        以被告上揭抗辯應非可採。
四、綜上所述，原告依據契約之法律關係，請求被告給付工作服務費共計一百五十四
    萬四千二百元及其中七十六萬八千二百元自九十年七月七日起，其餘部分自起訴
    狀送達翌日即九十一年九月十二日起，均至清償日止，按年息百分之五計算之利
    息，為有理由，應予准許。
五、兩造陳明願供擔保請為宣告假執行或免為假執行，經核均與規定相符，爰分別
    酌定相當之擔保金額予以宣告。
六、因本案事證已臻明確，兩造其餘主張陳述及所提之證據，均毋庸再予審酌，附
    此敘明。
七、訴訟費用負擔之依據：民事訴訟法第七十八條。
中      華      民      國    九十二    年      一      月    二十八    日
                              臺灣高雄地方法院民事第二庭
~B法      官  李勝琛
右為正本係照原本作成。
如不服本判決，應於送達後廿日內，向本院提出上訴狀並表明上訴理由，如於本
判決宣示後送達前提起上訴者，應於判決送達後十日內補提上訴理由書（須附繕本）。
中      華      民      國    九十二    年      一      月    二十八    日
~B法院書記官  林宜正


司法院資訊處製作；財團法人民間司法改革基金會備份。
